【裁判字號】    97,上訴,4947
【裁判日期】    971230
【裁判案由】    毒品危害防制條例
【裁判全文】
臺灣高等法院刑事判決                97年度上訴字第4947號
上  訴  人
即  被  告  甲○○
上列上訴人因毒品危害防制條例案件，不服臺灣基隆地方法院97
年度訴字第969號，中華民國97年6月11日第一審判決（起訴案號
：臺灣基隆地方法院檢察署97年度毒偵字第779號），提起上訴
，本院判決如下：
    主      文
原判決關於施用第一級毒品及定執行部分均撤銷。
甲○○施用第一級毒品，累犯，處有期徒刑柒月，扣案之第一級
毒品海洛因淨重零點零壹壹公克、注射針筒內稀釋之第一級毒品
海洛因（併同難以完全析離之注射針筒壹支）均沒收銷燬之，第
一級毒品海洛因外包裝壹個及注射針筒壹支沒收。
其餘上訴駁回。
撤銷改判部分與上訴駁回部分（有期徒刑肆月），應執行有期徒
刑拾月，扣案之第一級毒品海洛因淨重零點零壹壹公克、注射針
筒內稀釋之第一級毒品海洛因（併同難以完全析離之注射針筒壹
支）均沒收銷燬之，第一級毒品海洛因外包裝壹個、注射針筒壹
支、吸食器壹只均沒收。
    事  實
一、甲○○前因施用毒品案件，臺灣基隆地方法院以88年度毒聲
    字第894號裁定觀察勒戒，經觀察、勒戒後，認無繼續施用
    毒品之傾向，並經臺灣基隆地方法院檢察署於88年5月25日
    ，以88年度偵字第3043號為不起訴處分確定，復因施用毒品
    案件，臺灣基隆地方法院以88年度毒聲字第1607號裁定觀察
    勒戒，經觀察、勒戒後，認有繼續施用毒品之傾向，經臺灣
    基隆地方法院以88年度毒聲字第2423號裁定強制戒治，於90
    年3月25日戒治期滿執行完畢，並由臺灣基隆地方法院檢察
    署檢察官聲請簡易判決處刑，臺灣基隆地方法院以88年度基
    簡字第967號判決判處有期徒刑6月；又因施用毒品案件，經
    臺灣基隆地方法院分別以89年度訴字第856號、92年度易字
    第273號判決判處應執行有期徒刑1年2月、6月，上述案件接
    續執行亦經假釋及撤銷假釋，於93年8月22日（起訴書誤載
    於93年8月23日）執行完畢。再因施用毒品案件，經臺灣基
    隆地方法院以94年度易字第347號、94年度訴字第124號分別
    判決判處有期徒刑8月、7月，臺灣桃園地方法院以94年度訴
    字第2395號判決判處有期徒刑1年2月，上述3案接續執行，
    亦經假釋及撤銷假釋。詎甲○○仍不知悔改，於97年3月11
    日16時許，在基隆市○○區○○路393巷63號住所，將安非
    他命置於玻璃球吸食器中，以加熱方式，施用第二級毒品安
    非他命1次；復另行起意，於97年3月11日上午10時，在基隆
    市○○區○○路393巷63號住處，以將第一級毒品海洛因置
    入針筒內摻水混合後注射手臂之方式，施用第一級毒品海洛
    因（起訴書誤載於97年3月12日0時25分採尿前24小時內之某
    時，在不詳地點，以不詳方式，此部分業據蒞庭檢察官當庭
    更正）1次，為警於同年月11日23時30分，在基隆市○○區
    ○○路243號前盤查時查獲，並扣得第一級毒品海洛因1包（
    驗前毛重0.2130公克（含1袋），淨重0.0130公克，取樣0.0
    020公克，驗餘淨重0.0110公克）及其所有供施用毒品之器
    具安非他命吸食器1只、注射針筒2支（其中1支內有稀釋海
    洛因），復經甲○○同意採尿，送驗後查知上情。
二、案經基隆市警察局第三分局移送臺灣基隆地方法院檢察署檢
    察官偵查起訴，被告於原審準備程序進行中就被訴事實為有
    罪之陳述，經原審告知被告簡式審判程序之旨，並聽取當事
    人意見後，裁定由受命法官獨任進行簡式審判程序。
    理  由
一、前揭事實，業經被告甲○○於原審雖坦承不諱，且被告為警
    查獲後，經警於97年3月12日採集其尿液檢體送驗結果，以
    酵素免疫分析法初步檢驗，再佐以氣相層析質譜儀分析法確
    認檢驗結果確呈甲基安非他命類陽性反應、鴉片類陽性反應
    一情，有基隆市警察局第三分局偵辦毒品案件尿液檢體對照
    表、台灣尖端先進生技醫藥股份有限公司97年3月21日基警
    三分偵字第0970360842號濫用藥物檢驗報告可稽（見偵查卷
    第13、30頁），並有扣案安非他命吸食器1只可佐，被告前
    揭自白堪認與事實相符，堪予採信，查海洛因經注射或吸入
    人體後，約80%於24小時內自尿中排出，一般而言，尿液中
    能否驗出嗎啡陽性反應與其投與量、投與途徑、採尿時間、
    個人體質及檢測方法之靈敏度有關，國外曾有文獻報導注射
    6毫克之海洛因鹽酸鹽，其代謝物嗎啡之平均可檢出時限約
    為26小時，有行政院衛生署藥物食品檢驗局81年2月8日81
    藥檢壹字第1156號函可參亦為法院承辦毒品案件職務上所已
    知。被告採尿送驗結果，既呈鴉片類之陽性反應，足以擔保
    其自白與事實相符，且扣案之白色粉末1包，經送請交通民
    用航空局航空醫務中心鑑定結果，檢出第一級毒品海洛因成
    分，實稱毛重0.2130公克（含1袋），淨重0.0130公克，取
    樣0.0020公克，驗餘淨重0.0110公克，有交通民用航空局航
    空醫務中心97年6月2日航藥鑑字第0972821號毒品鑑定書（
    見偵查卷第48頁）在卷可按，足認被告前揭之自白與事實相
    符，洵堪採為認定事實之依據。本件事證明確，被告之犯行
    堪以認定。
二、核被告所為，係犯毒品危害防制條例第10條第1項之施用第
    一級毒品海洛因罪、同條例第10條第2項之施用第二級毒品
    安非他命罪。其施用前後持有第一級、第二級毒品之低度行
    為，為其施用第一級、第二級毒品之高度行為所吸收，不另
    論罪。其所犯施用第一級毒品海洛因及第二級毒品安非他命
    之犯行，行為互殊，犯意互異，應予分論併罰。查被告前有
    如事實欄所載之犯罪科刑執行情形，有被告前案紀錄表在卷
    可參，被告於前案執行完畢後5年內故意再犯本件有期徒刑
    以上之施用第一級毒品罪、施用第二級毒品罪，均為累犯，
    各應依刑法第47條第1項之規定加重其刑。
三、原審就被告甲○○前揭施用第二級毒品甲基安非他命部分以
    被告犯行明確，適用毒品危害防制條例第10條第2項、刑法
    第11條前段、刑法第38條第1項第2款、第47條第1項之規定
    ，並審酌被告之素行、智識程度，施用海洛因、安非他命之
    犯罪情節、犯後態度等一切情狀，認被告甲○○施用第二級
    毒品，累犯，處有期徒刑肆月，扣案安非他命吸食器1只，
    為供施用第二級毒品安非他命所用之物，均為犯罪行為人即
    被告所有，業據被告供明在卷，依刑法第38條第1項第2款之
    規定宣告沒收等，經核尚屬妥適，被告以現已戒除毒癮為由
    上訴指摘原判決不當等為無理由，應予駁回。又原審以被告
    施用第一級毒品海洛因部分罪證明確，予以論罪科刑，固非
    無見，惟扣案之第一級毒品海洛因實稱毛重0.2130公克（含
    1袋），淨重0.0130公克，取樣0.0020公克，驗餘淨重0.011
    0公克，業經鑑定已如前述，送驗後經取樣鑑驗耗盡部分，
    因已滅失而不存在，自無庸再予以宣告沒收，原審諭知第一
    級毒品海洛因淨重0.0130公克沒收銷毀之，尚有未洽，被告
    上訴否認施用第一級毒品海洛因之犯行雖無理由，惟原判決
    此部分既有前揭可議之處，自應由本院將被告施用第一級毒
    品及定執行部分撤銷改判，爰審酌被告前經觀察、勒戒及強
    制戒治，並屢經刑罰矯治後，均未戒除毒癮，並再行施用毒
    品，足見缺乏戒斷決心，及被告之素行，犯罪之動機、目的
    、手段，施用毒品除戕害自我身心並有害於社會秩序及其犯
    罪之動機、目的、方法，及犯後原承認犯罪，嗣翻供且飾詞
    卸責之犯後態度等一切情狀，量處如主文所示之刑，扣案之
    第一級毒品海洛因壹包（淨重0.0130公克，取樣0.0020公克
    ，驗餘淨重0.0110公克）、注射針筒內稀釋之第一級毒品海
    洛因（併同難以完全析離之注射針筒1支），均係查獲之第
    一級毒品應依毒品危害防制條例第18條第1項前段之規定，
    諭知沒收銷燬之，包裹上開海洛因之外包裝袋1個、注射針
    筒1支為被告所有，為供施用第一級毒品海洛因所用之物，
    業據被告供明在卷，依刑法第38條第1項第2款之規定宣告沒
    收，並定其應執行刑。
四、被告經合法傳喚，無正當理由不到庭，爰不待其陳述逕行判
    決。
據上論斷，應依刑事訴訟法第368條、第369條第1項前段、第371
條、第364條、第299條第1項前段，毒品危害防制條例第10條第1
項、第18條第1項前段，刑法第11條前段、第38條第1項第2款、
第47條第1項、第51條第5款判決如主文。
本案經檢察官曾忠己到庭執行職務。
中    華    民    國    97    年    12    月    30    日
                  刑事第九庭  審判長法  官 陳貽男
                                    法  官 周盈文
                                    法  官 許宗和
以上正本證明與原本無異。
施用第一級毒品部分如不服本判決，應於收受送達後10日內向本
院提出上訴書狀，其未敘述上訴之理由者並得於提起上訴後10日
內向本院補提理由書（均須按他造當事人之人數附繕本）「切勿
逕送上級法院」。
其餘不得上訴。
                                    書記官 林淑貞
中    華    民    國    97    年    12   月    31    日
附錄：本案論罪科刑法條全文
毒品危害防制條例第10條
施用第一級毒品者，處 6 月以上 5 年以下有期徒刑。
施用第二級毒品者，處 3 年以下有期徒刑。


司法院資訊處製作；財團法人民間司法改革基金會備份。
